臺灣高等法院臺中分院刑事判決　　　　　96年度上訴字第58號
上　訴　人
即　被　告　乙○○
上列上訴人即被告因違反毒品危害防制條例案件，不服臺灣臺中
地方法院95年度訴字第2161號，中華民國95年11月14日第一審判
決（起訴案號：臺灣臺中地方法院檢察署95年度毒偵字第2227號
），提起上訴，本院判決如下：
    主    文
上訴駁回。
    事    實
一、乙○○曾於民國（下同）90年 8月15日因犯加重竊盜、強制
    罪等案件經台灣南投地方法院各判處有期徒刑 1年9月、7月
    ，定應執行刑有期徒刑2年2月，於同年11月28日確定，而於
    92年1月30日（起訴書誤載為92年1月31日）因縮刑期滿執行
    完畢。且曾於90年間因施用毒品案件，經原審法院以90年毒
    聲字第3048號裁定應送觀察、勒戒，經執行觀察勒戒後，認
    無繼續施用毒品之傾向，而於90年11月20日釋放，並據臺灣
    臺中地方法院檢察署檢察官以90年度毒偵緝字第 449號為不
    起訴處分。詎其明知海洛因已列為毒品危害防制條例第 2條
    第2項第1款所稱之第一級毒品，竟於觀察勒戒執行完畢釋放
    後 5年內，又基於施用第一級毒品海洛因之概括犯意，自95
    年2月底某日起至95年3月6日下午4時許止，在台中市○○路
    與環中路附近之果菜市場等處，以將第一級毒品海洛因粉末
    摻於香菸內，點燃香菸吸入體內之方式，連續施用第一級毒
    品海洛因多次，嗣於95年3月6日晚上 7時45分許，在臺中市
    南屯區○○路與河南路口因犯恐嚇案件經警查獲後，經其同
    意採尿送驗後，另查知上情。
二、案經臺中市警察局第四分局報告臺灣臺中地方法院檢察署檢
    察官偵查起訴。
    理    由
一、訊據上訴人即被告乙○○（以下簡稱被告）固坦承有施用第
    一級毒品海洛因之犯行，惟辯稱：伊僅施用1、2次云云。惟
    查被告自95年 2月底起起至95年3月6日被查獲當日，每天施
    用一次等情，已據被告於原審95年10月31日審理時供明在卷
    （見原審卷第35頁），再參之被告於95年3月6日警詢時亦陳
    稱：其前後共買海洛因4次，每次新台幣（下同）1,000元等
    語在卷（見警卷第 6頁），被告明顯不可能僅施用1、2次甚
    明，其於本院審理時翻稱僅施用1、2次係避就之詞，不能採
    取。又衡之一般施用毒品者先後4次購入1,000元份量之海洛
    因後，而連續施用多次，核與常情並無相違，故被告自 2月
    底起至95年3月6日案發當日，連續施用第一級毒品多次，要
    屬無訛。此外被告於案發當日為警查獲時所採取之尿液，經
    鑑驗結果，確呈嗎啡陽性反應，有詮昕科技股份有限公司濫
    用藥物尿液檢驗報告、台中市警察局第四分局委託檢驗尿液
    代號與真實姓名對照表（見台中市警察局第四分局中分四偵
    偵字第0950033946號卷第9-10頁）附卷可稽。綜上事證情況
    ，堪認被告於原審審理時所為之自白與事實相符。另被告前
    於90年間因施用毒品案件，經原審法院以90年毒聲字第3048
    號裁定應送觀察、勒戒，經執行觀察勒戒後，認無繼續施用
    毒品之傾向，而於90年11月20日釋放之事實，有臺灣高等法
    院被告前案紀錄表 1份在卷可按。被告顯係於上開觀察、勒
    戒執行完畢釋放後 5年內，再犯本案施用毒品案件無訛。被
    告犯行之事證明確，足以認定，自應依法論科。
二、被告行為後，刑法及刑法施行法業於94年2月2日經總統以華
    總一義字第 09400014901號令修正公布，並於95年7月1日施
    行。按行為後法律有變更者，適用行為時之法律，但行為後
    之法律有利於行為人者，適用最有利於行為人之法律，現行
    刑法第2條第1項定有明文。此條規定乃與刑法第 1條罪刑法
    定主義契合，而貫徹法律禁止溯及既往原則，係規範行為後
    法律變更所生新舊法律比較適用之準據法，是刑法第 2條本
    身雖經修正，但既屬適用法律之準據法，尚無比較新舊法之
    問題，應一律適用裁判時之現行刑法第 2條規定以決定適用
    之刑罰法律。又以本次刑法修正之比較新舊法，應就罪刑有
    關之共犯、未遂犯、想像競合犯、牽連犯、連續犯、結合犯
    ，以及累犯加重、自首減輕暨其他法定加減原因（如身分加
    減）與加減例等一切情形，本於統一性及整體性原則，綜其
    全部罪刑之結果而為比較（最高法院95年度第 8次刑庭會議
    決議可資參照）。茲就本案涉及刑法修正施行前、後相關規
    定之事項，說明如次：(一)被告行為後，刑法第56條連續犯之
    規定，業於94年1月7日修正公布刪除，並於95年7月1日施行
    ，則被告行為後新法業已刪除連續犯之規定，此刪除雖非犯
    罪構成要件之變更，但顯已影響行為人刑罰之法律效果，自
    屬法律有變更，依新法第2條第1項規定，比較新、舊法結果
    ，仍應適用較有利於被告之行為時法律即舊法論以連續犯。
    (二)但行為後法律有變更者，適用行為時之法律，但行為後之
    法律有利於行為人者，適用最有利於行為人之法律，固為刑
    法第2條第1項明文規定，如行為後刑法條文之修正，並無有
    利或不利之情形，即應適用裁判時法，但如逕行適用行為時
    法，因結果並無不同，對判決不生影響，上訴審毋庸撤銷改
    判（最高法院95年11月 7日第21次刑事庭會議決議意旨參照
    ）。被告行為後，刑法第47條累犯之規定，業於94年1月7日
    修正公布，並於95年7月1日施行，修正後刑法第47條第 1項
    規定：「受徒刑之執行完畢，或一部之執行而赦免後，五年
    以內故意再犯有期徒刑以上之罪者，為累犯，加重本刑至二
    分之一。」，修正後刑法第49條規定「累犯之規定，於前所
    犯罪在外國法院受裁判者，不適用之。」，與修正前刑法第
    47條規定「受有期徒刑之執行完畢，或受無期徒刑或有期徒
    刑一部之執行而赦免後，五年以內再犯有期徒刑以上之罪者
    ，為累犯，加重本刑至二分之一。」，修正前刑法第49條規
    定「累犯之規定，於前所犯罪依軍法或於外國法院受裁判者
    ，不適用之。」不同。且修正後刑法關於累犯之規定，其 5
    年以內再犯之罪以故意犯為限，始構成累犯，惟如前案係依
    軍法審判者，亦應論以累犯。修正前刑法關於累犯之規定，
    其 5年以內再犯之罪，以有期徒刑以上之罪（不分故意犯或
    過失犯），均應論以累犯，惟如前案係依軍法審判者，則不
    應論以累犯。本案被告行為後，原刑法第47條累犯之規定，
    雖經修正，但無論適用修正前、後關於累犯之規定，對被告
    並無有利或不利之情形，依上開最高法院95年11月 7日第21
    次刑事庭會議決議意旨，應適用裁判時之法律即現行刑法第
    47條條第1項之規定。
三、按海洛因係毒品危害防制條例所定之第一級毒品，不得非法
    施用。核被告所為係犯毒品危害防制條例第10條第 1項之施
    用第一級毒品罪。其為施用而持有毒品之低度行為，應為施
    用毒品之高度行為所吸收，不另論罪。被告先後二次施用第
    一級毒品海洛因之犯行，時間緊接，且觸犯構成要件相同之
    罪名，顯係基於概括犯意反覆為之，應依修正前刑法第56條
    連續犯之規定，論以一罪，並加重其刑。查被告前於90年 8
    月15日因犯加重竊盜、強制罪等案件經台灣南投地方法院各
    判處有期徒刑 1年9月、7月，定應執行刑有期徒刑2年2月，
    於同年11月28日確定，而於92年 1月30日因縮刑期滿執行完
    畢之事實，有臺灣高等法院被告全國前案紀錄表 1份在卷可
    按，其於 5年以內故意再犯本件有期徒刑以上之罪，為累犯
    ，應依刑法第47第 1項之規定，加重其刑。原審雖逕行適用
    被告行為時之修正前刑法第47條之累犯規定，但因適用結果
    並無不同，對判決不生影響，參照前揭最高法院95年11月 7
    日第21次刑事庭會議決議意旨，上訴審毋庸撤銷改判。
四、原審判決認被告連續施用第一級毒品犯行事證明確，而論以
    毒品危害防制條例第10條第 1項之連續施用第一級毒品罪，
    並依累犯之規定，加重其刑，認事用法核無違誤（原審判決
    於理由欄三第 8列載稱「應依刑法第56條連續犯之規定，論
    以一罪，並加重其刑」，顯係「修正前刑法第56條連續犯之
    規定，論以一罪，並加重其刑」之錯誤，應予更正）。被告
    上訴意旨略謂；原審判決量刑過重，請求從輕量刑等語。惟
    衡量毒品危害防制條例第10條第 1項規定之施用第一級毒品
    罪，其法定刑度為6月以上，5年以下有期徒刑，被告係屬連
    續犯，且構成累犯，允依法遞次加重其刑（即加重其刑二次
    ），則原審審酌被告之素行、施用毒品所生危害、施用之情
    節及犯後之態度等一切情狀，量處被告有期徒刑10月，顯已
    注意刑法第57條所規定之各款應注意之事項，經核符合比例
    原則，並無輕重失衡，致罪刑不相當之情形，量刑亦稱妥適
    。被告上訴指摘原審判決量刑過重，請求撤銷改判，核無理
    由，應予駁回。
據上論結，應依刑事訴訟法第368條，判決如主文。
本案經檢察官甲○○到庭執行職務。
中　　華　　民　　國　　96　　年　　2 　　月　　13　　日
            刑事第三庭  審判長法　官  王  增  瑜
                              法　官  廖  柏  基
                              法　官  蔡  紹  良
上列正本證明與原本無異。
如不服本判決應於收受送達後十日內向本院提出上訴書狀，其未
敘述上訴之理由者並得於提起上訴後十日內向本院補提理由書（
均須按他造當事人之人數附繕本）。
                              書記官  巫  丞  晏
中　　華　　民　　國　　96　　年　　2 　　月　　13　　日
附錄論罪科刑法條：毒品危害防制條例第10條第1項
施用第一級毒品者，處 6 月以上 5 年以下有期徒刑。
